臺灣彰化地方法院民事裁定
111年度訴聲字第10號
聲  請  人  洪成益  

訴訟代理人  盧江陽律師
相  對  人  張俊福  
上列當事人間因請求塗銷所有權移轉登記等事件（本院111年度
訴字1017號)，聲請許可為訴訟繫屬事實之登記，本院裁定如下
：
    主  文
聲請人以新臺幣陸拾陸萬陸仟元為相對人供擔保後，許可就相對
人所有如附表所示編號1、2土地及建物為訴訟繫屬事實之登記。
其餘聲請駁回。
    理  由
一、按訴訟標的基於物權關係，且其權利或標的物之取得、設定
    、喪失或變更，依法應登記者，於事實審言詞辯論終結前，
    原告得聲請受訴法院以裁定許可為訴訟繫屬事實之登記。前
    項聲請，應釋明本案請求，又釋明如有不足，法院得定相當
    之擔保，命供擔保後為登記，其釋明完足者，亦同。民事訴
    訟法第254條第5項、第6項前段、第7項定有明文。次按法院
    命原告供訴訟繫屬事實登記之擔保金，係為擔保被告因不當
    登記可能所受損害，法院應斟酌個案情節，妥適酌定是否命
    供擔保及擔保金額，所命擔保之數額，不得逾越同類事件中
    法官於假扣押、假處分時酌定之擔保金額。
二、聲請意旨略以：如附表編號1坐落彰化縣○○鄉○○段000地號土
    地為農牧用地（下稱系爭農地），如附表編號2、3其上同段
    35號建物及增建部分為合法申請興建之農舍（門牌號碼彰化
    縣○○鄉○○路00巷000○000號，下稱系爭農舍），依農業發展
    條例（下稱農發條例）第18條第4項規定，系爭農地、農舍
    應合併移轉；106年間本院民事執行處拍賣時，系爭農地與
    農舍之所有權已全部歸於聲請人所有，惟仍僅將系爭農地應
    有部分1/2及系爭農舍全部併同拍賣，並由相對人取得所有
    權。然上開拍賣之債權行為及物權移轉行為均違反農發條例
    上開規定，依民法第71條應屬無效，聲請人業依民法第767
    條第1項規定提起訴訟，聲明請求被告塗銷系爭農地1/2與系
    爭農舍之所有權登記，回復為聲請人名義，並將上開不動產
    返還聲請人，現由本院審理中（111年度訴字第1017號）。
    為使第三人知悉訟爭情事，俾阻卻其因信賴登記而善意取得
    系爭土地所有權，及避免確定判決效力所及之第三人受不測
    之損害，爰請准就系爭土地為訴訟繫屬事實之登記等語。
三、聲請人主張基於物權關係，就取得、設定、喪失或變更依法
    應登記如附表編號1、2之不動產對相對人有前揭請求權等情
    ，業據提出系爭農地、農舍之登記第一類謄本暨異動索引、
    本院不動產權利移轉證書以為釋明之方法，惟該釋明尚有未
    足，爰依首開規定，命供擔保許可本件聲請。
四、次按法院命原告供訴訟繫屬事實登記之擔保金，係為擔保被
    告因不當登記可能所受損害，法院應斟酌個案情節，妥適酌
    定是否命供擔保及擔保金額，所命擔保之數額，不得逾越同
    類事件中法官於假扣押、假處分時酌定之擔保金額（民事訴
    訟法第254條第7項立法理由參照）。又按法院就被告因不當
    登記可能所受損害，命原告預供擔保者，其金額之多寡應如
    何認為相當，原屬於法院職權裁量之範圍，非當事人可任意
    指摘。本件訴訟繫屬事實登記之聲請，雖未限制相對人就系
    爭農舍與農地之處分，然實際上仍有造成一經登記，恐無第
    三人願受讓該權利之虞，是認相對人如因不當登記所受之損
    害，應係延後處分上開不動產所受之利息損失。本院審酌如
    附表編號1、2已登記不動產係相對人以新臺幣（下同）308
    萬0,203萬元拍賣取得，為訴訟繫屬登記可能無法於繫屬期
    間變價，而本件訴訟標的價額436萬元，為得上訴第三審之
    事件，依各級法院辦案期限實施要點規定，第一審至第三審
    辦案期限共計4年4月，此亦為相對人就本件不動產可能無法
    處分變價之期間。按法定利率5%計算，相對人可能所受損害
    為66萬6,864元【計算式：3,080,203元×5%×4.33年＝666,864
    元】，是認聲請人所應為相對人提供之擔保金額以66萬6,00
    0元為適當，爰裁定如主文所示。
五、至聲請人聲請如附表編號3之增建部分為訴訟繫屬登記，因
    該部分乃未經保存登記之增建部分，其權利之取得、設定、
    變更未能依法登記，自不應允許為訴訟繫屬登記。
六、爰裁定如主文。
中　　華　　民　　國　　111 　年　　11　　月　　23　　日
                  民事第二庭    法　官　王姿婷
以上正本係照原本作成。
如不服本裁定應於送達後10日內向本院提出抗告狀，並繳納抗告
費新臺幣1,000元。
中　　華　　民　　國　　111 　年　　11　　月　　23　　日
                                書記官　謝志鑫

附表：
編    號 坐落地號、建號 面積(平方公尺) 權利範圍 1 彰化縣○○鄉○○段000地號 2258.41㎡ 1/2 2 彰化縣○○鄉○○段00○號（彰化縣○○鄉○○路00巷000○000號） 地面層92.16㎡ 全部 3 上開建物增建部分 地面層87.04㎡ 第二層227㎡ 騎樓48㎡ 全部